【裁判字號】    99,易,103
【裁判日期】    990709
【裁判案由】    妨害名譽
【裁判全文】
臺灣宜蘭地方法院刑事判決               99年度易字第103號
公  訴  人  臺灣宜蘭地方法院檢察署檢察官
被      告  戊○○○
上列被告因妨害名譽案件，經檢察官提起公訴（99年度偵字第43
4號），本院判決如下：
    主  文
戊○○○犯誹謗罪，處有期徒刑貳月，如易科罰金，以新台幣壹
仟元折算壹日。
    犯 罪 事 實
一、戊○○○於民國98年12月2日8時30分許，在宜蘭縣大同鄉寒
    溪村基督長老教會前，約三十餘人在場，戊○○○因故與丙○○發生爭執，竟意圖散佈於眾，公然大聲以泰雅語指摘『
    你跟媳婦睡覺、你偷人家錢、你跟你太太的妹妹睡覺』等足
    以毀損丙○○、丙○○之媳婦丁○○○、丙○○之妻妹甲○○名譽之事。
二、案經丙○○、丁○○○訴由宜蘭縣政府警察局三星分局報請
    臺灣宜蘭地方法院檢察署檢察官偵查起訴。
    理  由
一、按被告以外之人於審判外之言詞或書面陳述，除法律有規定
    者外，不得作為證據，刑事訴訟法第159條第1項定有明文。
    證人丙○○、丁○○○、乙○○○、甲○○於警詢中之陳述
    ，為被告以外之人在審判外之陳述，並經被告爭執渠等上開
    陳述之證據能力，則依上開規定，證人丙○○、丁○○○、
    乙○○○、甲○○於警詢中之陳述，無證據能力。又按被告
    以外之人於偵查中向檢察官所為之陳述，除顯有不可信之情
    況者外，得為證據，刑事訴訟法第159條之1第2項定有明文
    。證人丙○○、丁○○○於偵查中之證述，業經具結，且並
    無顯不可信之情況，有證據能力，先此敘明。
二、訊據被告戊○○○矢口否認上開犯行，辯稱：伊與丙○○發
    生爭執，僅對丙○○稱「難怪你這個人不乾淨」，沒有說偷
    錢及丙○○與媳婦、妻妹睡覺云云。經查，被告於98年12月
    2日8時30分許，在宜蘭縣大同鄉寒溪村基督長老教會前，與
    丙○○發生爭執後，以泰雅語指摘丙○○『你跟媳婦睡覺、
    你偷人家錢、你跟你太太的妹妹睡覺』等情，業據丙○○、
    丁○○○於偵查中結證證述明確，並有乙○○○、甲○○於
    本院審理時結證證述綦詳。又現場為寒溪村基督長老教會前
    ，為公共場合，並有多數人在場等情，亦據被告坦承不諱，
    且有丙○○、丁○○○於偵查及乙○○○、甲○○於本院審
    理時之證述可參。被告雖辯稱上開證人均為親戚，渠等證述
    不實云云，惟查，證人乙○○○、甲○○於本院審理中，就
    被告、證人乙○○○、甲○○所在位置及經過情節之證述，
    經核相符，且與證人丙○○、丁○○○於偵查中所證述情節
    亦屬相合。又上開誹謗之內容至為不雅，丙○○、丁○○○
    、甲○○斷無僅為誣陷被告而自行捏造以自辱名聲之理。被
    告所辯，為卸責之詞，不足採信。事證明確，被告犯行應堪
    認定。至被告於本院審理時始請求傳喚證人，本院認本件事
    證已明，被告之聲請核無必要，應予駁回，附此敘明。
三、核被告所為，係犯刑法第310條第1項之誹謗罪。爰審酌被告
    為誹謗行為時，現場在場人約有三十餘人，有丁○○○、甲○○之證述可參，被告所述之內容不堪，對於丙○○、丁○○○、甲○○之名聲損害非輕，及其生活狀況、智識程度，
    並犯罪後否認犯行，未見悔意，於本院審理中猶對丙○○惡
    言相向，態度不佳等一切情狀，量處如主文所示之刑，並諭
    知易科罰金之折算標準。
據上論斷，應依刑事訴訟法第284條之1、第299條第1項前段，刑
法第310條第1項、第41條第1項前段，刑法施行法第1條之1第1項
、第2項前段判決如主文。
本案經檢察官張立言到庭執行職務
中    華    民    國    99    年    7     月    9     日
                  刑事第三庭  法  官  謝佩玲
以上正本證明與原本無異。
如不服本判決應於收受本判決後10日內向本院提出上訴書狀，並
應敘述具體理由。若未敘述理由者，應於上訴期間屆滿後20日內
向本院補提理由書狀（均須按他造當事人之人數附繕本）。
                              書記官  李玉雲
中    華    民    國    99    年    7     月    9     日
附錄本案論罪科刑法條全文：
刑法第310條第1項
意圖散布於眾，而指摘或傳述足以毀損他人名譽之事者，為誹謗
罪，處1年以下有期徒刑、拘役或5百元以下罰金。

司法院資訊處製作；財團法人民間司法改革基金會備份。
